---
title: "字符串操作"
output: html_notebook
---

尽管 R 是一门以数值向量和矩阵为核心的统计语言，但字符串同样极为重要。

## 字符串操作函数概述

### `grep()`

`grep(pattern, x)` 在字符串向量 `x` 中搜索给定字符串 `pattern`，返回 `x` 的索引

```{r}
grep(
  "Pole",
  c(
    "Equator",
    "North Pole",
    "South Pole"
  )
)
```

```{r}
grep(
  "pole",
  c(
    "Equator",
    "North Pole",
    "South Pole"
  )
)
```

### `nchar()`

`nchar()` 函数返回字符串 `x` 的长度

```{r}
nchar("South Pole")
```

```{r}
nchar(NA)
```

```{r}
nchar(NULL)
```

### `paste()`

`paste()` 函数将若干个字符串拼接

默认使用空格拼接

```{r}
paste("North", "Pole")
```

`sep` 参数指定拼接字符

```{r}
paste("North", "Pole", sep="")
```

```{r}
paste("North", "Pole", sep=".")
```

```{r}
paste("North", "and", "South", "Poles")
```

### `sprintf()`

`sprintf(...)` 按一定格式把若干个组件组合成字符串

```{r}
i <- 8
s <- sprintf("the square of %d is %d", i, i^2)
s
```

### `substr()`

`substr(x, start, stop)` 函数返回 start:stop 位置的子字符串

```{r}
substring("Equator", 3, 5)
```

### `strsplit()`

`strsplit(x, split)` 函数根据 `split` 将字符串 `x` 拆分

```{r}
strsplit("6-16-2011", split="-")
```

### `regexpr()`

`regexpr(pattern, text)` 在 `text` 中寻找 `pattern`，返回匹配的第一个子字符串的起始位置。

```{r}
a <- regexpr("uat", "Equator")
a
```

```{r}
attr(a, "match.length")
```


### `gregexpr()`

`gregexpr(pattern, text)` 与 `regexpr()` 类似，但会返回全部匹配子字符串的起始配置

```{r}
b <- gregexpr("iss", "Mississippi")
b
```

```{r}
attr(b[[1]], "index.type")
```

## 正则表达式

支持正则表达式的函数举例：

- `grep()`
- `grepl()`
- `regexpr()`
- `gregexpr()`
- `sub()`
- `gsub()`
- `strsplit()`

```{r}
grep(
  "[au]",
  c(
    "Equator",
    "North Pole",
    "South Pole"
  )
)
```

```{r}
grep(
  "o.e",
  c(
    "Equator",
    "North Pole",
    "South Pole"
  )
)
```

```{r}
grep(
  "N..t",
  c(
    "Equator",
    "North Pole",
    "South Pole"
  )
)
```

```{r}
grep(
  ".",
  c(
    "abc",
    "de",
    "f.g"
  )
)
```

```{r}
grep(
  "\\.",
  c(
    "abc",
    "de",
    "f.g"
  )
)
```

### 扩展案例：检查文件名的后缀

```{r}
test_suffix <- function(fn, suff) {
  parts <- strsplit(
    fn, ".",
    fixed=TRUE
  )
  nparts <- length(parts[[1]])
  return(parts[[1]][nparts] == suff)
}
```

注：`fixed=TRUE` 会将分隔符理解纯字符串，而不是正则表达式。
当然，也可以使用 `\\.` 表示点号

测试

```{r}
test_suffix("x.abc", "abc")
```

```{r}
test_suffix("x.abc", "ac")
```

```{r}
test_suffix("x.y.abc", "ac")
```

```{r}
test_suffix("x.y.abc", "abc")
```

```{r}
test_suffix_v2 <- function(fn, suff) {
  ncf <- nchar(fn)
  dotpos <- ncf - nchar(suff) + 1
  return(substr(fn, dotpos, ncf) == suff)
}
```

```{r}
test_suffix_v2("x.y.abc", "abc")
```

```{r}
test_suffix_v2("x.ac", "abc")
```

### 扩展案例：生成文件名

```{r}
for (i in 1:5) {
  fname <- paste("q", i, ".pdf", sep="")
  pdf(fname)
  hist(rnorm(100, sd=i))
  dev.off()
}
```

```{r}
for (i in 1:5) {
  fname <- sprintf("q%d.pdf", i)
  pdf(fname)
  hist(rnorm(100, sd=i))
  dev.off()
}
```

