---
title: "面向对象编程"
output: html_notebook
---

R 语言虽然与传统的面向对象语言 (如 C++，JAVA 和 Python) 不同，但也是一个明显的面向对象语言。

- R 中所有要素都是对象，从数字到字符串到矩阵
- R 支持封装 (encapsulation)
- R 类支持多态 (polymorphic)
- R 允许继承 (inheritance)

下面介绍 R 语言中的 S3 和 S4 类。

## S3 类

R 中原始的类结构，包含一个列表，附加类名属性和调度 (dispatch) 功能

### S3 泛型函数

同一个函数可以针对不同的类调用不同的操作。

### 实例：线性模型函数 `lm()` 中的 OOP

```{r}
x <- c(1, 2, 3)
y <- c(1, 3, 8)
lm_out <- lm(y ~ x)
class(lm_out)
```

```{r}
lm_out
```

这里使用的是 `print.lm()` 方法。


去掉 `lm_out` 的类属性，再打印对象

```{r}
unclass(lm_out)
```

### 寻找泛型函数的实现方法

```{r}
print
```

`methods()` 函数列出某个函数对应的所有泛型函数。

```{r}
methods(print)
```

星号标注的是不可见函数 (nonvisible function)。
可以使用 `getAnywhere()` 函数找到函数的命名空间。

```{r}
getAnywhere(print.lm)
```

调用命名空间 `stats` 中的 `print.lm()` 函数

```{r}
stats:::print.lm(lm_out)
```

### 编写 S3 类

S3 类实例通过构建列表的方式来创建：

- 创建列表
- 设置类属性

```{r}
j <- list(
  name="Joe",
  salary=55000,
  union=TRUE
)
class(j) <- "employee"
attributes(j)
```

使用默认的 `print()` 输出

```{r}
j
```

为 `employee` 类型定义 `print` 函数

```{r}
print.employee <- function(wrkr) {
  cat(wrkr$name, "\n")
  cat("salary", wrkr$salary, "\n")
  cat("union member", wrkr$union, "\n")
}
```

检查 `employee` 类的方法

```{r}
methods(, "employee")
```

实际测试

```{r}
j
```

### 使用继承

```{r}
k <- list(
  name="Kate",
  salary=68000,
  union=FALSE,
  hrsthismonth=2
)
class(k) <- c("hrlyemployee", "employee")
```

`hrlyemployee` 类继承 `employee` 类的 `print` 方法

```{r}
k
```

## S4 类

S4 类与 S3 类对比

| 操作 | S3 类 | S4 类 |
|------|-------|-------|
| 定义类 | 在构造函数的代码中隐式定义 | `setClass()` |
| 创建对象 | 创建列表，设置类属性 | `new()` |
| 引用成员变量 | `$` | `@` |
| 实现泛型函数 `f()` | 定义 `f.classname()` | `setMethod()` |
| 声明泛型函数 | `UseMethod()` | `setCeneric()` |

### 编写 S4 类

定义 `employee` 类

```{r}
setClass(
  "employee",
  representation(
    name="character",
    salary="numeric",
    union="logical"
  )
)
```

创建 `employee` 类对象

```{r}
joe <- new(
  "employee",
  name="Joe",
  salary=55000,
  union=TRUE
)
joe
```

成员变量称为 slot，通过 `@` 引用

```{r}
joe@salary
```

可以使用 `slot()` 函数通过组件名访问组件

```{r}
slot(joe, "salary")
```

可以给组件赋值

```{r}
joe@salary <- 65000
joe
```

```{r}
slot(joe, "salary") <- 88000
joe
```

访问未定义的组件会报错，但在 S3 中不会报错

```{r eval=FALSE}
joe@salry <- 48000
```

```
Error in (function (cl, name, valueClass) : ‘salry’ is not a slot in class “employee”
```

### 在 S4 类上实现泛型函数

使用 `setMethod()` 定义泛型函数。

S4 类中 `show()` 函数类似 S3 类中的 `print()` 函数

```{r}
show(joe)
```

```{r}
setMethod(
  "show",
  "employee",
  function(object) {
    inorout <- ifelse(object@union, "is", "is not")
    cat(object@name, "has a salary of", object@salary,
        "and", inorout, "in the union", "\n")
  }
)
```

```{r}
show(joe)
```

## S3 类和 S4 类对比

注：作为一名初学者，笔者尚不了解 R 语言常用的类型。
不过，类型安全对于维护大型项目来说至关重要。
S4 类有明确的类型定义，可以在 IDE 中使用代码提示功能。

## 对象管理

R 语言提供多种工具管理环境中的对象

- `ls()`
- `rm()`
- `save()`
- 查看对象结构，如 `class()` 和 `mode()`
- `exists()`

### 用 `ls()` 函数列出所有对象

```{r}
ls()
```

`pattern` 参数用于筛选

```{r}
ls(pattern="e")
```

### 用 `rm()` 函数删除特定对象

```{r}
rm("j", "joe")
```

`list` 参数指定删除对象的名称。
下面代码删除所有对象

```{r}
rm(list = ls())
```

### 用 `save()` 函数保存对象集合

`save()` 保存成文件，`load()` 从文件中加载

```{r}
z <- rnorm(100000)
hz <- hist(z)
```

```{r}
save(hz, file="hzfile")
ls()
```

```{r}
rm(hz)
ls()
```

```{r}
load("hzfile")
ls()
```

```{r}
plot(hz)
```

### 查看对象内部结构

- `class()`，`mode()`
- `names()`，`attributes()`
- `unclass()`，`str()`
- `edit()`

```{r}
ct <- read.table(
  "../data/ct.dat",
  header=TRUE,
)
ct
```
生成列联表

```{r}
cttab <- table(ct)
cttab
```

使用 `unclass()` 查看对象结构

```{r}
ctu <- unclass(cttab)
ctu
```

```{r}
class(ctu)
```

`str()` 以更紧凑的方式显示

```{r}
str(cttab)
```

`page()` 和 `edit()` 可以用于查看对象内容，比如函数的具体实现。

`names()` 函数显示对象有哪些组件

```{r}
names(hz)
```

`attributes()` 会给出更多信息，包括类名称

```{r}
attributes(hz)
```

### `exists()` 函数

`exists()` 判断对象是否存在

```{r}
exists("acc")
```

