---
title: "性能提升：速度和内存"
output: html_notebook
---

时间和空间的权衡

## 编写快速 R 代码

- 向量化，字节码编译，其他方法
- 核心部分用编译型语言编写，如 C/C++（后续文章介绍）
- 并行（后续文章介绍）

## 可怕的 `for` 循环

### 用向量化提升速度

#### 示例1

```{r}
x <- runif(10000000)
y <- runif(10000000)
z <- vector(length=10000000)
```

向量化版本

```{r}
system.time(z <- x + y)
```

`for` 循环。

注意：R 中每个操作都是函数

```{r}
system.time(for (i in 1:length(x)) z[i] <- x[i] + y[i])
```

#### 示例2

向量过滤？

```{r}
oddcount <- function(x) return(sum(x%%2 == 1))
```

```{r}
x <- sample(1:10000000, 10000000, replace=TRUE)
```

向量化版本

```{r}
system.time(oddcount(x))
```

`for` 版本

```{r}
system.time(
  {
    c <- 0
    for(i in 1:length(x)) {
      if (x[1]%%2 == 1) c <- c + 1
    }
  }
)
```

#### 向量化函数举例

- `ifelse()`
- `which()`
- `where()`
- `any()`
- `all()`
- `cumsum()`
- `cumprod()`
- `rowSums()`
- `colSums()`
- `combn()`
- `outer()`
- `lower.tri()`
- `upper.tri()`
- `expand.grid()`

### 扩展案例：在蒙特卡罗模拟中获得更快的速度

#### 示例1

`for` 循环

```{r}
m_version_1 <- function() {
  sum <- 0
  nreps <- 100000
  for (i in 1:nreps) {
    xy <- rnorm(2)
    sum <- sum + max(xy)
  }
  print(sum/nreps)
}
```

```{r}
system.time(m_version_1())
```

向量化，空间换时间

```{r}
m_version_2 <- function() {
  nreps <- 100000
  xymat <- matrix(rnorm(2*nreps), ncol=2)
  maxs <- pmax(xymat[,1], xymat[,2])
  print(mean(maxs))
} 
```

```{r}
system.time(m_version_2())
```

#### 示例2

缸1：10 蓝球，8 黄球

缸2：6 篮球，6 黄球

从缸 1 中随机取 1 个球放到缸 2 中，再从缸 2 中取 1 个球，求第二球为蓝色的概率

`for` 循环版本

```{r}
sim1 <- function(nreps) {
  nb1 <- 10
  n1 <- 18
  n2 <- 13
  count <- 0
  for (i in 1:nreps) {
    nb2 <- 6
    if (runif(1) < nb1/n1) nb2 <- nb2 + 1
    if (runif(1) < nb2/n2) count <- count + 1
  }
  return(count/nreps)
}
```

```{r}
system.time(print(sim1(100000)))
```

`apply` 版本

```{r}
sim2 <- function(nreps) {
  nb1 <- 10
  nb2 <- 6
  n1 <- 18
  n2 <- 13
  u <- matrix(c(runif(2*nreps)), nrow=nreps, ncol=2)
  
  simfun <- function(rw) {
    if (rw[1] < nb1/n1) nb2 <- nb2 + 1
    return (rw[2] < nb2 / n2)
  }
  z <- apply(u, 1, simfun)
  return(mean(z))
}
```


```{r}
system.time(print(sim2(100000)))
```

可以看到，`apply` 版本速度提升不明显

向量化版本

```{r}
sim3 <- function(nreps) {
  nb1 <- 10
  nb2 <- 6
  n1 <- 18
  n2 <- 13
  u <- matrix(c(runif(2*nreps)), nrow=nreps, ncol=2)
  
  cndtn <- u[,1] <= nb1/n1 & u[,2] <= (nb2+1)/n2 |
           u[,1] > nb1/n1 & u[,2] <= nb2/n2
  return(mean(cndtn))
}
```

```{r}
system.time(print(sim3(100000)))
```

向量化版本速度有显著的提升

### 扩展案例：生成幂次矩阵

`cbind()` 版本

```{r}
powers1 <- function(x, dg) {
  pw <- matrix(x, nrow=length(x))
  prod <- x
  for (i in 2:dg) {
    prod <- prod * x
    pw <- cbind(pw, prod)
  }
  return(pw)
}
```

一次分配所有内存

```{r}
powers2 <- function(x, dg) {
  pw <- matrix(nrow=length(x), ncol=dg)
  prod <- x
  pw[, 1] <- prod
  for (i in 2:dg) {
    prod <- prod * x
    pw[, i] <- prod
  }
  return(pw)
}
```

对比运行时间

```{r}
x <- runif(10000000)
```

```{r}
system.time(powers1(x, 8))
```

```{r}
system.time(powers2(x, 8))
```

使用 `outer()` 函数

`outer(X, Y, FUN)` 将 `FUN` 函数应用与 X 和 Y 中元素的所有可能配对上

```{r}
powers3 <- function(x, dg) {
  return (outer(x, 1:dg, "^"))
}
```


```{r}
system.time(powers3(x, 8))
```

比前两个版本效果更差

使用 `cumprod()` 函数

```{r}
powers4 <- function(x, dg) {
  repx <- matrix(rep(x, dg), nrow=length(x))
  return(t(apply(repx, 1, cumprod)))
}
```

```{r}
system.time(powers4(x, 8))
```

效果更糟。

注意：性能有时是不可预测的

## 函数式编程和内存问题

绝大部分 R 对象都是不可变的。对变量进行重新赋值需要考虑性能问题。

### 向量赋值问题

```{r}
rm(z)
z <- 1:10
tracemem(z)
z[3] <- 8
untracemem(z)
```

```{r}
z <- "[<-"(z, 3, value=8)
```

### 改变时拷贝

```{r}
z <- runif(10)
tracemem(z)
z[3] <- 8
tracemem(z)
```

```{r}
z <- 1:10000000
```

```{r}
system.time(z[3] <- 8)
```

```{r}
system.time(z[33] <- 88)
```

### 扩展案例：避免内存拷贝

```{r}
m <- 50000
n <- 1000
```

`for` 循环

```{r}
z <- list()
for (i in 1:m) z[[i]] <- sample(1:10, n, replace=TRUE)
system.time(for (i in 1:m) z[[i]][3] <- 8)
```

向量化

```{r}
z <- matrix(sample(1:10, m*n, replace=TRUE), nrow=m)
system.time(z[,3] <- 8)
```

效率与 `for` 循环相当？

`lapply()`

```{r}
set3 <- function(lv) {
  lv[3] <- 8
  return(lv)
}
z <- list()
for (i in 1:m) z[[i]] <- sample(1:10, n, replace=TRUE)
system.time(lapply(z, set3))
```

效率不如向量化版本


## 利用 `Rprof()` 来寻找代码的瓶颈

### 利用 `Rprof()` 来进行监视

`powers1()` 主要瓶颈在 `cbind`

```{r paged.print=FALSE}
x <- runif(10000000)
Rprof()
invisible(powers1(x, 8))
Rprof(NULL)
summaryRprof()
```

`powers2()` 没有明显的瓶颈

```{r paged.print=FALSE}
Rprof()
invisible(powers2(x, 8))
Rprof(NULL)
summaryRprof()
```

`powers3()`

```{r paged.print=FALSE}
Rprof()
invisible(powers3(x, 8))
Rprof(NULL)
summaryRprof()
```

### `Rprof()` 的工作原理

每隔 0.02 秒检查一次函数调用栈，将结果写入到一个文件中，默认是 `Rprof.out`。

`powers4()` 的输出结果很难解读

```{r paged.print=FALSE}
Rprof()
invisible(powers4(x, 8))
Rprof(NULL)
summaryRprof()
```

`Rprof.out` 文件内容类似

```
sample.interval=20000
"matrix" "powers4" 
"matrix" "powers4" 
"matrix" "powers4" 
"matrix" "powers4" 
"matrix" "powers4" 
"matrix" "powers4" 
"matrix" "powers4" 
"matrix" "powers4" 
"matrix" "powers4" 
"matrix" "powers4" 
"matrix" "powers4" 
"matrix" "powers4" 
"aperm.default" "aperm" "apply" "t" "powers4" 
"aperm.default" "aperm" "apply" "t" "powers4" 
"aperm.default" "aperm" "apply" "t" "powers4" 
"aperm.default" "aperm" "apply" "t" "powers4" 
"aperm.default" "aperm" "apply" "t" "powers4" 
"aperm.default" "aperm" "apply" "t" "powers4" 
"aperm.default" "aperm" "apply" "t" "powers4" 
```

## 字节码编译

```{r}
x <- runif(10000000)
y <- runif(10000000)
z <- vector(length=10000000)
```


```{r}
g <- function() for(i in 1:length(x)) z[i] <<- x[i] - y[i]
system.time(g())
```

```{r}
library(compiler)
f <- function() for(i in 1:length(x)) z[i] <<- x[i] + y[i]
cf <- cmpfun(f)
system.time(cf())
```

## 内存无法装下数据怎么办

分块，例如使用 `read.table()` 的 `skip` 参数

使用 R 软件包来进行内存管理，例如 RMySQL，biglm，ff，bigmemory 等包

