---
title: "输入与输出"
output: html_notebook
---

## 连接键盘与显示器

### `scan()`

`scan()` 函数从文件中读取或者用键盘键入一个向量

四个文件：

z1.txt

```
123
4 5
6
```

z2.txt

```
123
4.2 5
6
```

z3.txt

```
abc
de f
g
```

z4.txt

```
abc
123 6
y
```

```{r}
scan("../data/z1.txt")
```

```{r}
scan("../data/z2.txt")
```

读取 z3.txt 会出错，因为 `scan()` 默认使用 double 模式读取。

```{r eval=FALSE}
scan("../data/z3.txt")
```

```
Error in scan("../data/z3.txt") : scan() expected 'a real', got 'abc'
```

使用 `what` 参数修改读取模式

```{r}
scan("../data/z3.txt", what="")
```

```{r}
scan("../data/z4.txt", what="")
```

`scan()` 默认情况下以空白字符 (whitespace) 作为分隔。
可以使用 `sep` 参数手动设置

```{r}
x1 <- scan(
  "../data/z3.txt", 
  what=""
)
x1
```

```{r}
x2 <- scan(
  "../data/z3.txt", 
  what="", 
  sep="\n"
)
x2
```

```{r}
print(x1[2])
print(x2[2])
```

`scan()` 支持从键盘读数据

```{r, eval=FALSE}
v <- scan("")
```

```
1: 12 5 13
4: 3 4 5
7: 8
8: 
Read 7 items
```

```{r, eval=FALSE}
v
```

```
[1] 12  5 13  3  4  5  8
```

使用 `quiet=TRUE` 关闭读取项目数的报告

```{r}
x3 <- scan(
  "../data/z1.txt"
)
```


```{r}
x3 <- scan(
  "../data/z1.txt",
  quiet=TRUE
)
```

## `readline()`

`readline()` 从键盘读取单行数据

```{r, eval=FALSE}
w <- readline()
```

```
abc de f
```

```{r, eval=FALSE}
w
```

```
[1] "abc de f"
```

可以增加一个可选的字符串作为提示

```{r, eval=FALSE}
inits <- readline("type your initials: ")
```

```
type your initials: NM
```

```{r, eval=FALSE}
inits
```

```
[1] "NM
```

### 输出到显示器

`print()` 函数

```{r}
x <- 1:3
print(x^2)
```

`cat()` 函数

```{r}
print("abc")
```

```{r}
cat("abc")
```

注意：使用 `cat` 需要手动添加换行符 `"\n"`

`cat()` 各个参数以空格分隔

```{r}
x
```

```{r}
cat(x, "abc", "de\n")
```

`sep` 参数设置分隔符

```{r}
cat(x, "abc", "de\n", sep="")
```

```{r}
cat(x, "abc", "de\n", sep="\n")
```

也可以设置为字符串向量

```{r}
x <- c(5, 12, 13, 8, 88)
cat(x, sep=c(".", ".", ".", "\n", "\n"))
```

## 读写文件

### 读取数据框或矩阵

使用 `read.table()` 函数读取数据框

z.txt 文件

```
name age
John 25
Mary 28
Jim 19
```

```{r paged.print=FALSE}
z <- read.table("../data/z.txt", header=TRUE)
z
```

读取矩阵

x.txt 文件

```
1 0 1
1 1 1
1 1 0
1 1 0
0 0 1
```

```{r}
x <- matrix(
  scan("../data/x.txt"), 
  nrow=5,
  byrow=TRUE
)
x
```

另一种方法先读取为数据框，再转为矩阵

```{r}
read.matrix <- function(filename) {
  as.matrix(read.table(filename))
}
```

```{r}
read.matrix("../data/x.txt")
```

### 读取文本文件

`readLines()` 函数读取文本文件

z5.txt

```
John 25
Mary 28
Jim 19
```

```{r}
z5 <- readLines("../data/z5.txt")
z5
```

### 连接

连接 (connection) 是 R 中用于多种 I/O 操作的基本机制。

可以通过 `file()`，`url()` 等函数创建。

逐行读取前面的 z5.txt 文件

```{r}
c <- file("../data/z5.txt", "r")
c
```

```{r}
readLines(c, n=1)
```

```{r}
readLines(c, n=1)
```

```{r}
readLines(c, n=1)
```

```{r}
readLines(c, n=1)
```

遇到文件结束符 (EOF) 时，返回一个空值

```{r}
c <- file("../data/z5.txt", "r")
while(TRUE) {
  rl <- readLines(c, n=1)
  if (length(rl) == 0) {
    print("reached the end")
    break
  } else print(rl)
}
```

`seek()` 重定位读取位置

```{r}
c <- file("../data/z5.txt", "r")
readLines(c, n=2)
```

```{r}
seek(con=c, where=0)
```

返回值为定位前的读取位置


```{r}
readLines(c, n=1)
```

使用 `close()` 关闭连接

```{r}
close(c)
```

### 扩展案例：读取PUMS普查数据

```{r}
extractpums <- function(pf,flds) {
   dtf <- data.frame()
   con <- file(pf,"r")
   repeat {  
      hrec <- readLines(con,1)
      if (length(hrec) == 0) break
      serno <- intextract(hrec,c(2,8))
      npr <- intextract(hrec,c(106,107))  
      if (npr > 0)
         for (i in 1:npr) {  
            prec <- readLines(con,1)
            person <- makerow(serno,prec,flds)
            dtf <- rbind(dtf,person)  
         }
   }
   return(dtf)
}

```

```{r}
makerow <- function(srn,pr,fl) {
   l <- list()
   l[["serno"]] <- srn
   for (nm in names(fl)) {
      l[[nm]] <- intextract(pr,fl[[nm]])
   }
   return(l)
}
```

```{r}
intextract <- function(s,rng) {  
   fld <- substr(s,rng[1],rng[2])
   return(as.integer(fld))  
}
```


测试

```{r}
pumsdf <- extractpums(
  "../data/pums.short.txt",
  list(
    Gender=c(23, 23),
    Age=c(25, 26)
  )
)
```

```{r paged.print=FALSE}
head(pumsdf)
```

### 通过URL访问远程文件

`read.table()` 和 `scan()` 等一些 I/O 函数可以使用 URL 作为参数

```{r}
uci <- "http://archive.ics.uci.edu/ml/machine-learning-databases/"
uci <- paste(uci, "echocardiogram/echocardiogram.data", sep="")
ecc <- read.csv(uci)
```

```{r paged.print=FALSE}
head(ecc)
```

### 写文件

`write.table()` 将数据框写入文件

```{r paged.print=FALSE}
kids <- c("Jack", "Jill")
ages <- c(12, 10)
d <- data.frame(
  kids, ages, 
  stringsAsFactors=FALSE
)
d
```

```{r}
write.table(d, "kds.txt")
```

kds.txt 文件内容：

```
"kids" "ages"
"1" "Jack" 12
"2" "Jill" 10

```

注意：最后一行为空行

`cat()` 可以用于写入文件。

```{r}
cat("abc\n", file="u.txt")
```

`append=TRUE` 支持追加

```{r}
cat("de\n", file="u.txt", append=TRUE)
```

u.txt

```
abc
de

```

写入多个字段

```{r}
cat(file="v.txt", 1, 2, "xyz\n")
```

v.txt

```
1 2 xyz

```

`writeLines()` 写入文件。
使用连接，需要手动关闭文件。

```{r}
c <- file("w.txt", "w")
writeLines(c("abc", "de", "f"), c)
close(c)
```

w.txt

```
abc
de
f

```

### 获取文件和目录信息

```{r paged.print=FALSE}
file.info("w.txt")
```

```{r}
dir(".")
```

```{r}
file.exists("wdp.txt")
```

```{r}
getwd()
```

```{r eval=FALSE}
setwd("../")
```

### 扩展案例：多个文件内容的和

- filea：5,12,13
- fileb：3,4,5
- filec：24,25,7

设置 `dir()` 函数的 `recursive` 参数会列出所有子目录中的文件

```{r}
sumtree <- function(drtr) {
  tot <- 0
  fls <- dir(drtr, recursive=TRUE)
  for (f in fls) {
    f <- file.path(drtr, f)
    if (!file.info(f)$isdir) {
      tot <- tot + sum(scan(f, quiet=TRUE, sep=","))
    }
  }
  return(tot)
}
```

```{r}
sumtree("./data")
```


