---
title: "R语言编程结构"
output: 
  html_notebook: 
    theme: lumen
---

## 控制语句

### 循环

`for`，`while`，`repeat`

```{r}
x <- c(5, 12, 13)
for (n in x) print(n)
```

```{r}
i <- 1
while (i <= 10) i <- i + 4
i
```

```{r}
i <- 1
while (TRUE) {
    i <- i + 4
    if (i > 10) break
}
i
```

```{r}
i <- 1
while (TRUE) {
    i <- i + 4
    if (i > 10) break
}
i
```

`repeat` 相当于 `while(TRUE)`

```{r}
i <- 1
repeat {
    i <- i + 4
    if (i > 10) break
}
i
```

`next` 类似 C++ 中的 `continue`

### 对非向量集合的循环

方法1：使用 `lapply()`，每次循环迭代之间相互独立。向量化方法可以加快执行速度

方法2：使用 `get()` 函数，通过指定代表对象名字的字符串名称返回对象。将对象名称作为向量集合实现循环

```{r}
u <- matrix(
    c(1, 2, 3, 1, 2, 4),
    nrow=3
)
u
```

```{r}
v <- matrix(
    c(8, 12, 10, 15, 10, 2),
    nrow=3
)
v
```

```{r}
for (m in c("u", "v")) {
    z <- get(m)
    print(lm(z[,2] ~ z[,1]))
}
```

### if-else结构

if-else 语句会返回最后赋予的值

```{r}
x <- 2
y <- if (x == 2) x else x + 1
y
```

```{r}
x <- 3
y <- if(x == 2) x else x + 1
y
```

处理向量时最好使用 `ifelse()` 函数


## 算术和逻辑运算符及数值

R 语言基本运算符

- `x + y`
- `x - y`
- `x * y`
- `x / y`
- `x ^ y`
- `x %% y`：模运算
- `x %/% y`：整数除法
- `x == y`
- `x <= y`
- `x >= y`
- `x && y`：标量的逻辑“与”运算
- `x || y`：标量的逻辑“或”运算
- `x & y`：向量的逻辑“与”运算
- `x | y`：向量的逻辑“或”运算
- `!x`：逻辑非

```{r}
x <- c(TRUE, FALSE, TRUE)
x
```

```{r}
y <- c(TRUE, TRUE, FALSE)
y
```

```{r}
x & y
```

```{r}
x[1] && y[1]
```

对向量使用 `&&`，仅查看向量中的第一个值

```{r}
x && y
```

```{r}
if (x[1] && y[1]) print("both TRUE")
```

```{r}
if (x & y) print("both TRUE")
```

`TRUE` 和 `FALSE` 可以简写为 `T` 和 `F`，在算术表达式中会被转换为 1 和 0

```{r}
1 < 2
```

```{r}
(1 < 2) * (3 < 4)
```

```{r}
(1 < 2) * (3 < 4) * (5 < 1)
```

```{r}
(1 < 2) == TRUE
```

```{r}
(1 < 2) == 1
```

## 参数的默认值

具名实参，有默认值的参数，如果不使用默认值，函数调用时必须给出参数名

```{r}
scores <- read.csv(
  "../data/student-mat.csv", 
  header=TRUE
)
head(scores)
```

## 返回值

返回值可以是任意 R 对象。通常为列表形式。

不调用 `return()` 语句时，返回值是最后执行的语句的值。

```{r}
odd <- function(x) {
    k <- 0
    for (n in x) {
        if (n %% 2 == 0) k <- k + 1
    }
    k
}
odd(1:10)
```

注意：如果省略最后一行的 `k`，则返回结果为 `for` 语句的值：`NULL`。

### 决定是否显示调用 `return()`

现在 R 语言普遍的习惯用法是避免显式调用 `return()`。
原因之一是 `return()` 会延长执行时间。
但简单函数的返回时间往往可以忽略不计。

注：笔者强烈建议使用 `return()` 语句显式返回函数。优化往往不是最先考虑的问题。

### 返回复杂对象

```{r}
g <- function() {
    t <- function(x) {
        return(x^2)
    }
    return(t)
}
g()
```

注：返回的函数包含函数的环境，实际上是一个闭包 (closure)

## 函数都是对象

R 函数是 first-class object，在绝大部分情况下可以作为对象使用。

创建函数的语法：

```{r}
g <- function(x) {
    return (x)
}
```

`function()` 是一个内置的 R 函数，用于创建函数。
右边是该函数的两个参数：

- 形式参数列表：上例中只有一个参数
- 函数体：expression 类，上例中是用大括号括起来的表达式

`{` 也是一个函数，将多个语句组织成一个单元。

两个参数可以通过 `formals()` 和 `body()` 函数获得。

```{r}
formals(g)
```

```{r}
body(g)
```

`formals()` 和 `body()` 也可以当做替代函数 (replacement functions)。

通过赋值修改函数体

```{r}
g <- function(h, a, b) h(a, b)
formals(g) <- alist(x=)
body(g) <- quote(2 * x + 3)
g
```

`quota()` 生成 `call` 类，表示函数体。`2 *x + 3` 实际上是函数调用。

```{r}
g(3)
```

输入函数名称会显示整个函数

```{r}
g
```

R 中一些最基本的函数是用 C 语言写的，不能直接查看代码

```{r}
sum
```

可以给函数对象赋值

```{r}
f1 <- function(a, b) return (a + b)
f2 <- function(a, b) return (a - b)
f <- f1
f(3, 2)
```

```{r}
f <- f2
f(3, 2)
```

```{r}
g <- function(h, a, b) h(a, b)
g(f1, 3, 2)
```

```{r}
g(f2, 3, 2)
```

函数也可以组成向量

```{r}
g1 <- function(x) return(sin(x))
g2 <- function(x) return(sqrt(x^2 + 1))
g3 <- function(x) return(2 * x - 1)
plot(c(0, 1), c(-1, 1.5))
for (f in c(g1, g2, g3)) plot(f, 0, 1, add=T)
```

## 环境和变量作用域的问题

R 语言中函数被正式地称为闭包 (closure)。
函数不仅包含参数和函数体，也包括环境 (environment)。

### 顶层环境

```{r}
w <- 12
f <- function(y) {
    d <- 8
    h <- function() {
        return (d * (w + y))
    }
    return(h())
}
environment(f)
```

`ls()` 列举环境中的所有对象

```{r}
ls()
```

`ls.str()` 查看更详细的信息

```{r}
ls.str()
```

### 变量作用域的层次

```{r}
f
```

```{r}
f(12)
```

`h()` 是 `f()` 内部的局部对象，在顶层环境中不可见。

下面的语句会报错

```{r eval=FALSE}
h
```

```
Error: object 'h' not found
```

查看环境

```{r}
f <- function(y) {
    d <- 8
    h <- function() {
        return (d * (w + y))
    }
    print(environment(h))
    return(h())
}
f(2)
```

下面的代码会报错，`h()` 定义在顶层环境，无法使用定义在 `f()` 环境中的局部变量 `d`

```{r eval=FALSE}
f <- function(y) {
    d <- 8
    return(h())
}

h <- function() {
    return (d * (w + y))
}

f(5)
```

```
Error in h() : object 'd' not found
```

可以将 `d` 和 `y` 设置为参数


```{r}
f <- function(y) {
    d <- 8
    return(h(d, y))
}

h <- function(dee, yee) {
    return (dee * (w + yee))
}

f(2)
```

`ftn` 与 `h` 环境一样

```{r}
f <- function(y, ftn) {
    d <- 8
    print(environment(ftn))
    return(ftn(d, y))
}

h <- function(dee, yee) {
    return (dee * (w + yee))
}

w <- 12
f(3, h)
```

### 关于 `ls()` 的进一步讨论


函数中调用 `ls()` 返回当前的局部变量。
使用 `envir` 参数，返回指定框架 (frame) 中的局部变量。

`parent.frame()` 沿函数调用链向上追溯框架

```{r}
f <- function(y) {
    d <- 8
    return (h(d, y))
}

h <- function(dee, yyy) {
    print(ls())
    print(ls(envir=parent.frame(n=1)))
    return(dee * (w + yyy))
}
```

```{r}
f(2)
```


### 函数（几乎）没有副作用

函数不会修改非局部变量。

```{r}
w <- 12

f <- function(y) {
    d <- 8
    w <- w + 1
    y <- y - 2
    print(w)
    h <- function() {
        return (d * (w + y))
    }
    return(h())
}

t <- 4
f(t)
```

顶层变量 `w` 没有被改变

```{r}
w
```

```{r}
t
```

使用超赋值运算符 (superassignment operator) 可以修改全局变量。

### 扩展案例：显示调用框的函数

```{r}
f <- function() {
    a <- 1
    return (g(a) + a)
}

g <- function() {
    b <- 2
    aab <- h(aa + b)
    return (aab)
}

h <- function(aaa) {
    c <- 3
    return (aaa + c)
}
```

`showframe()` 显示某调用框环境中的变量

```{r}
showframe <- function(upn) {
    if (upn < 0) {
        env <- .GlobalEnv
    } else {
        env <- parent.frame(n=upn+1)
    }
    
    vars <- ls(envir=env)
    
    for (vr in vars) {
        vrg <- get(vr, envir=env)
        if (!is.function(vrg)) {
            cat(vr, ":\n", sep="")
            print(vrg)
        }
    }
}
```

```{r}
g <- function(aa) {
    b <- 2
    print("=====")
    showframe(0)
    print("=====")
    showframe(1)
    print("=====")
    aab <- h(aa + b)
    return (aab)
}
```

```{r}
f()
```

`get()` 函数根据变量名返回对象，支持 `envir` 参数

注：字符串 => 对象

```{r}
m <- rbind(1:3, 20:22)
m
```

```{r}
get("m")
```

## R 语言中没有指针

注：R 语言中有引用类

```{r}
x <- c(13, 5, 12)
sort(x)
```

```{r}
x <- sort(x)
x
```

使用列表返回多个变量

```{r}
oddsevens <- function(v) {
  odds <- which(v %% 2 == 1)
  evens <- which(v %% 2 == 0)
  list(o=odds, e=evens)
}
```

## 向上层次进行写操作
 
使用超赋值运算符 `<<-` 或函数 `assign()`

### 利用超赋值运算符对非局部变量进行写操作

```{r}
two <- function(u) {
  u <<- 2*u
  z <- 2*z
}

x <- 1
z <- 3
two(x)
```

顶层环境的 `x` 和 `z` 保持不变

```{r}
x
```

```{r}
z
```

已在顶层环境创建新的变量 `u`

```{r}
u
```

`<<-` 赋值运算符会逐级向上查找，直到顶层环境

```{r}
f <- function() {
  inc <- function() {
    x <<- x + 1
  }
  x <- 3
  inc()
  return (x)
}
```

```{r}
f()
```

`f()` 中的 `x` 在顶层环境中不存在。

### 用 `assign()` 函数对非局部变量进行写操作

`assign()` 函数可以直接指定变量的环境

```{r}
two <- function(u) {
  assign("u", 2 * u, pos=.GlobalEnv)
  z <- 2 * z
}
```

执行前

```{r}
u
```

```{r}
x
```

执行后

```{r}
two(x)
```

```{r}
x
```

```{r}
u
```

### 什么时候使用全局变量

注：笔者认为还是要尽量避免使用全局变量，全局变量在本应该对外独立的函数内引入外部变量，不利于程序的模块化和组件化。
作为 R 语言的初学者，笔者在后续学习过程中还需要进一步领会。

### 闭包

R 语言中的闭包包含函数的参数、函数体以及调用时的环境

```{r}
counter <- function() {
  ctr <- 0
  f <- function() {
    ctr <<- ctr + 1
    cat("this count currently has value", ctr, "\n")
  }
  return (f)
}
```

执行函数

```{r}
c1 <- counter()
c2 <- counter()
```

```{r}
c1
```

```{r}
c2
```

`c1` 和 `c2` 的环境不同，有各自独立的 `ctr` 变量

```{r}
c1()
```

```{r}
c1()
```

```{r}
c2()
```

```{r}
c2()
```

```{r}
c2()
```

```{r}
c1()
```

## 递归

递归是一种强大的编程工具。

### Quicksort 的具体实现

```{r}
qs <- function(x) {
  if (length(x) <= 1) return (x)
  pivot <- x[1]
  therest <- x[-1]
  sv1 <- therest[therest < pivot]
  sv2 <- therest[therest >= pivot]
  sv1 <- qs(sv1)
  sv2 <- qs(sv2)
  return (c(sv1, pivot, sv2))
}
```

```{r}
qs(c(5, 4, 12, 13, 3, 8, 88))
```

### 拓展举例：二叉查找树

R 语言中没有指针，可以使用数组保存二叉树，使用数组索引模拟指针。

注：省略具体代码。作为初学者，笔者暂时不关心算法方面的代码。

## 置换函数

`names()` 函数是一个置换函数

```{r}
x <- c(1, 2, 4)
names(x)
```

```{r}
names(x) <- c("a", "b", "c")
names(x)
```

```{r}
x
```

### 什么是置换函数

任何左边不是标识符的赋值语句都可以看做置换函数

```
g(u) <- u
```

R 语言会尝试执行

```{r eval=FALSE}
u <- "g<-"(u, value=v)
```

`"["()` 函数用于读向量元素，`"[<-"()` 函数用于写操作

```{r}
x <- c(8, 88, 5, 12, 13)
x
```

```{r}
x[3]
```

```{r}
"["(x, 3)
```

```{r}
x <- "[<-"(x, 2:3, value=99:100)
x
```

### 扩展案例：可记录元素修改次数的向量类

创建 `bookvec` 类的对象

```{r}
newbookvec <- function(x) {
  tmp <- list()
  tmp$vec <- x
  tmp$wrts <- rep(0, length(x))
  class(tmp) <- "bookvec"
  return(tmp)
}
```

读数据

```{r}
"[.bookvec" <- function(bv, subs) {
  return (bv$vec[subs])
}
```

写数据

```{r}
"[<-.bookvec" <- function(bv, subs, value) {
  bv$wrts[subs] <- bv$wrts[subs] + 1
  bv$vec[subs] <- value
  return(bv)
}
```

测试

```{r}
b <- newbookvec(c(3, 4, 5, 5, 12, 13))
b
```

```{r}
b[2]
```

```{r}
b[2] <- 88
b[2]
```

```{r}
b$wrts
```

## 创建二元预算符

以 `%` 开头和结束的函数

```{r}
"%a2b%" <- function(a, b) return (a + 2*b)
3 %a2b% 5
```

## 匿名函数

```{r}
z <- matrix(1:6, nrow=3)
z
```

```{r}
y <- apply(
  z,
  1,
  function(x) x/c(2, 8)
)
y
```

