---
title: "基础绘图"
output: html_notebook
---

介绍 R 基础绘图包的基本功能。

## 创建图形

`plot()` 函数

### 基础图形系统的核心：`plot()` 函数

`plot()` 是泛型函数

```{r}
plot(c(1, 2, 3), c(1, 2, 4))
```

`plot()` 函数分阶段执行。`type="n"` 表示不添加任何元素

```{r}
plot(
  c(-3, 3),
  c(-1, 5),
  type="n",
  xlab="x",
  ylab="y"
)
```

### 添加线条：`abline()` 函数

`abline()` 使用截距和斜率绘制直线

```{r}
x <- 1:3
y <- c(1, 3, 8)
plot(x, y)
lmout <- lm(y ~ x)
abline(lmout)
```

$$
y = 2 + 1 \cdot x
$$

```{r}
plot(
  c(-3, 3),
  c(-1, 5),
  type="n",
  xlab="x",
  ylab="y"
)
abline(c(2, 1))
```

`lines()` 函数

```{r}
plot(
  c(1, 3),
  c(2, 4),
  type="n",
  xlab="x",
  ylab="y"
)
lines(c(1.5, 2.5), c(3, 3))
```

```{r}
plot(
  c(1, 2, 3), 
  c(1, 2, 4),
  type="l"
)
```

### 扩展案例：在一张图中绘制两条密度曲线

`density()` 函数计算密度曲线的估计值

```{r}
scores <- read.csv("../data/student-mat.csv", header=TRUE)
scores
```

```{r}
d1 <- density(scores$G1, from=0, to=20)
d2 <- density(scores$G2, from=0, to=20)
plot(d2, main="", xlab="")
lines(d1)
```

### 添加点：`points()` 函数

```{r}
plot(
  c(0, 20), c(0, 20), 
  type="n",
  xlab="G1",
  ylab="G3"
)
points(scores$G1, scores$G3, pch="+")
```

### 添加图例：`legend()` 函数

```{r}
example(legend)
```

### 添加文字：`text()` 函数

```{r}
plot(d2, main="", xlab="")
lines(d1)
text(6, 0.10, "G1")
text(7, 0.03, "G2")
```

## 定制图形

### 改变字符大小：`cex` 选项

```{r}
plot(d2, main="", xlab="")
lines(d1)
text(6, 0.10, "G1", cex=1.5)
text(7, 0.03, "G2")
```

### 改变坐标轴的范围：`xlim` 和 `ylim` 选项

```{r}
d1
```

```{r}
d2
```

```{r}
plot(
  c(0, 20),
  c(0, 0.12),
  type="n",
  xlab="score",
  ylab="density"
)
lines(d1)
lines(d2)
```

### 添加多边形：`polygon()` 函数

```{r}
f <- function(x) return (1 - exp(-x))
curve(f, 0, 2)
polygon(
  c(1.2, 1.4, 1.4, 1.2),
  c(0, 0, f(1.3), f(1.3)),
  col="gray"
)
```

`density` 参数可以配置以条纹形式绘图

```{r}
f <- function(x) return (1 - exp(-x))
curve(f, 0, 2)
polygon(
  c(1.2, 1.4, 1.4, 1.2),
  c(0, 0, f(1.3), f(1.3)),
  col="gray",
  density=10
)
```

### 平滑散点：`lowess()` 和 `loess()` 函数

```{r}
plot(scores$G1, scores$G2)
lines(lowess(scores$G1, scores$G2))
```

### 绘制具显式表达式的函数

$$
g(t) = \sqrt {t^2 + 1}
$$

```{r}
g <- function(t) return ((t^2 + 1)^0.5)
x <- seq(0, 5, length=10000)
y <- g(x)
plot(x, y, type="l")
```

`curve()` 函数

```{r}
curve((x^2+1)^0.5, 0, 5)
```

`plot.function()` 函数

```{r}
f <- function(x) return ((x^2 + 1)^0.5)
plot(f, 0, 5)
```

## 将图形保存到文件

```{r}
pdf("p1.pdf")
pdf("p2.pdf")

print("list devs")
dev.list()

print("set p1.pdf")
dev.set(2)
print("close p1.pdf")
dev.off()

print("set p2.pdf")
dev.set(3)
print("close p2.pdf")
dev.off()
```

## 创建三维图形

```{r}
library(lattice)
a <- 1:10
b <- 1:15
eg <- expand.grid(x=a, y=b)
eg$z <- eg$x^2 + eg$x * eg$y
wireframe(z ~ x + y, eg)
```


