---
title: "数学运算与模拟"
output: html_notebook
---

R 内置很多数学函数和统计分布函数。

## 数学函数

- `exp()`
- `log()`
- `log10()`
- `sqrt()` 
- `abs()`
- `sin()`，`cos()` 等三角函数
- `min()`，`max()`：向量的最小、最大值
- `which.min()`，`which.max()`：向量的最小、最大元素的位置索引
- `pmin()`，`pmax()`：多个向量逐元素对比
- `sum()`，`prod()`
- `cumsum()`，`cumprod()`
- `round()`，`floor()`，`ceiling()`
- `factorial()`：阶乘

### 扩展示例：计算概率

假设有 n 个独立事件，其中第 i 个时间的发生概率是 P_i，求恰好有一个事件发生的概率。

$$
\sum_{i=1}^{n} p_i(1 - p1)...(1-p_{i-1})(1 - p_{i+1})...(1-p_n)
$$

向量 `p` 包含所有事件的概率 P_i，`exactly.one()` 函数计算只有一个事件发生的概率

```{r}
exactly.one <- function(p) {
  not.p <- 1 - p
  total <- 0.0
  for (i in 1:length(p)) {
    total <- total + p[i] * prod(not.p[-i])
  }
  return(total)
}
```

共有三个事件，概率如下：

```{r}
p <- c(0.1, 0.2, 0.3)
```

计算只有一个事件发生的概率

```{r}
exactly.one(p)
```

### 累积和与累积乘积

```{r}
x <- c(12, 5, 13)
```

```{r}
cumsum(x)
```

```{r}
cumprod(x)
```

### 最大值和最小值

```{r}
z <- matrix(
  c(
    1, 5, 6,
    2, 3, 2
  ),
  ncol=2
)
z
```

`min()` 返回全局最小值

```{r}
min(z[,1], z[,2])
```

`pmin()` 比较按位置比较多个参数中每个元素

```{r}
pmin(z[,1], z[,2])
```

```{r}
pmin(z[1,], z[2,], z[3,])
```

使用 `nlm()` 和 `optim()` 求函数的最小、最大值

```{r}
nlm(
  function(x) {
    return(x^2 - sin(x))
  },
  8
)
```

### 微积分

符号微分

$$
\frac {d} {dx}e^{x^2} = 2xe^{x^2}
$$

```{r}
D(expression(exp(x^2)), "x")
```

数值积分

$$
\int_{0}^{1} X^2dx \approx 0.3333333
$$

```{r}
integrate(function(x) x^2, 0, 1)
```

## 统计分布函数

统计分布函数有一套统一的前缀：

- `d` 对应概率密度函数或概率质量函数
- `p` 对应累计分布函数
- `q` 对应分布的分位数
- `r` 对应随机数生成函数

|分布|概率密度函数/概率质量函数|累计分布函数|分位数|随机数|
|----|-------------------------|------------|------|------|
|正态分布|dnorm()|pnorm()|qnorm()|rnorm()|
|卡方分布|dchisq()|pchisq()|qchisq()|rchisq()|
|二项分布|dbinom()|pbinom()|qbinom()|rbinom()|

```{r}
mean(rchisq(1000, df=2))
```

```{r}
qchisq(0.95, 2)
```

d，p，q 系列函数第一个参数可以是向量，返回多个值

```{r}
qchisq(c(0.5, 0.95), df=2)
```

## 排序

### `sort()`

```{r}
x <- c(13, 5, 12, 5)
sort(x)
```

### `order` 

`order()` 函数返回排序后的值在原向量中的索引

```{r}
order(x)
```

对数据框排序

```{r}
y <- data.frame(
  V1=c("def", "ab", "zzzz"),
  V2=c(2, 5, 1)
)
y
```

```{r}
r <- order(y$V2)
r
```

```{r}
z <- y[r,]
z
```

对字符串变量排序

```{r}
d <- data.frame(
  kids=c("Jack", "Jill", "Billy"),
  ages=c(12, 10, 13)
)
d
```

```{r}
d[order(d$kids),]
```

```{r}
d[order(d$ages),]
```

### `rank()`

`rank()` 返回向量中每一个元素的排位 (rank)

```{r}
x <- c(13, 5, 12, 5)
rank(x)
```

注：小数表示有并列排序

## 向量和矩阵的线性代数运算

### 向量

向量 * 标量

```{r}
y <- c(1, 3, 4, 10)
2 * y
```

`crossprod()` 计算向量的点积

```{r}
crossprod(1:3, c(5, 12, 13))
```

### 矩阵

#### 矩阵乘法

矩阵乘法 `%*%`

```{r}
a <- matrix(c(1, 3, 2, 4), nrow=2)
a
```

```{r}
b <- matrix(c(1, 0, -1, 1), nrow=2)
b
```

```{r}
a %*% b
```

#### `solve()`

`solve()` 可以解线性方程组，包括求矩阵的逆矩阵

$$
x_1 + x_2 = 2 \\
-x_1 + x_2 = 4
$$

$$
\begin{pmatrix}
 1 & 1  \\ 
 -1 & 1
\end{pmatrix}
\begin{pmatrix}
x_1 \\ x_2
\end{pmatrix}
=
\begin{pmatrix}
2 \\ 4
\end{pmatrix}
$$

```{r}
a <- matrix(
  c(1, 1, -1, 1), 
  nrow=2, 
  ncol=2
)
b <- c(2, 4)
solve(a, b)
```

省略第二个参数就是求矩阵的逆矩阵

```{r}
solve(a)
```

#### 线性代数运算函数

- `t()`：矩阵转置
- `qr()`：QR 分解
- `chol()`：Cholesky 分解
- `det()`：矩阵的行列式值
- `eigen()`：矩阵的特征值和特征向量
- `diag()`：对角矩阵
- `sweep()`：数值分析批量运算符

#### `diag()`

返回对角向量

```{r}
m <- matrix(
  c(1, 7, 2, 8),
  nrow=2
)
m
```

```{r}
dm <- diag(m)
dm
```

从向量构造对角矩阵

```{r}
diag(dm)
```

构造单位矩阵

```{r}
diag(3)
```

#### `sweep()`

`sweep()` 支持复杂的运算

对于 3x3 的矩阵，第一行加 1，第二行加 4，第三行加 7

```{r}
m <- matrix(
  1:9, 
  nrow=3, 
  byrow=TRUE
)
m
```

```{r}
sweep(
  m,
  1,
  c(1, 4, 7),
  "+"
)
```

参数：

- 数组
- 方向
- 执行函数的参数
- 执行函数

### 扩展示例：向量叉积

(x_1, x_2, x_3) 和 (y_1, y_2, y_3) 的叉积：

$$
(x_2y_3 - x_3y_2, -x_1y_3 + x_3y_1, x_1y_2 - x_2y_1)
$$

相当于按第一行做行列式展开，其中第一行是占位符

$$
\begin{pmatrix}
 - & - & -  \\ 
 x_1 & x_2 & x_3 \\
 y_1 & y_2 & y_3
\end{pmatrix}
$$

```{r}
xprod <- function(x, y) {
  m <- rbind(rep(NA, 3), x, y)
  xp <- vector(length=3)
  for (i in 1:3) {
    xp[i] <- -(-1)^i * det(m[2:3, -i])
  }
  return(xp)
}
```

```{r}
x <- 1:3
y <- 4:6
xprod(x, y)
```

### 扩展示例：确定马尔科夫链的平稳分布

重复投掷硬币，累计连续三次抛出正面。

设 `i` 为到目前为止连续抛出正面的次数，取值可以是 0，1 或 2。
当连续三次抛出正面时，状态回到 0。

P_ij 是转移概率，从状态 i 转移到状态 j 的概率。

为了统计方便，使用 1，2，3 表示状态 0，1，2。
转移矩阵可以表示为

```{r}
p <- matrix(
  c(
    0.5, 0.5, 0,
    0.5, 0, 0.5,
    1, 0, 0
  ),
  nrow=3,
  byrow=T
)
p
```

假设 pi 是长期状态的概率，需要满足

$$
\pi = \pi P
$$

即

$$
(I - P^T)\pi = 0
$$

上述方程组中有一个冗余的等式，可以去掉最后一行。

但还需要满足如下的约束条件

$$
\sum_i \pi_i = 1
$$

换成矩阵形式

$$
1_n^T \pi = 1
$$

将其放入等式的最后一行，形成新的方程组。

```{r}
find.pi.v1 <- function(p) {
  n <- nrow(p)
  
  imp <- diag(n) - t(p)
  imp[n,] <- rep(1, n)
  
  rhs <- c(rep(0, n-1), 1)
  pivec <- solve(imp, rhs)
  return(pivec)
}
```

```{r}
find.pi.v1(p)
```

方案 2 使用特征向量

pi 是矩阵 P 的左特征向量，对应的特征值是 1

```{r}
find.pi.v2 <- function(p){
  n <- nrow(p)
  
  pivec <- Re(eigen(t(p))$vectors[,1])
  
  if (pivec[1] < 0) pivec <- -pivec
  
  pivec <- pivec / sum(pivec)
  
  return (pivec)
}
```

```{r}
find.pi.v2(p)
```

## 集合运算

`union(x, y)`：并集

```{r}
x <- c(1, 2, 5)
y <- c(5, 1, 8, 9)
union(x, y)
```

`intersect(x, y)`：交集

```{r}
intersect(x, y)
```

`setdiff(x, y)`：差集

```{r}
setdiff(x, y)
```

```{r}
setdiff(y, x)
```

`setequal(x, y)`：相等

```{r}
setequal(x, y)
```

```{r}
setequal(x, c(1, 2, 5))
```

`c %in% y`：成员

```{r}
2 %in% x
```

```{r}
2 %in% y
```

`choose(n, k)`：从 n 个元素的集合中选取 k 个元素的子集的数目，即计算组合

```{r}
choose(5, 2)
```

对称差

```{r}
symdiff <- function(a, b) {
  sdfxy <- setdiff(x, y)
  sdfyx <- setdiff(y, x)
  return(union(sdfxy, sdfyx))
}
```

```{r}
symdiff(x, y)
```

创建二元运算符，计算集合 u 是否是另一个集合 v 的子集

```{r}
"%subsetof%" <- function(u, v) {
  return(setequal(intersect(u, v), u))
}
```

```{r}
c(3, 8) %subsetof% 1:10
```

```{r}
c(3, 8) %subsetof% 5:10
```

`combn()`：产生集合元素的组合，输出结果按列排序

```{r}
c32 <- combn(1:3, 2)
c32
```

```{r}
class(c32)
```

也可以指定一个函数

```{r}
combn(1:3, 2, sum)
```

## 用 R 做模拟

### 内置的随机变量发生器

`rbinom()` 生成服从二项分布或伯努利分布的随机变量

投掷硬币五次中至少四次正面朝上的概率

```{r}
x <- rbinom(100000, 5, 0.5)
mean(x >= 4)
```

其他函数示例：

- `rnorm()`：正态分布
- `rexp()`：指数分布
- `runif()`：均匀分布
- `rgamma()`：伽玛分布
- `rpois()`：泊松分布

求解 E[max(X, Y)]，即服从标准正态分布 N(0, 1) 的两个独立随机变量 X 和 Y 的最大值的期望值

```{r}
sum <- 0
nreps <- 100000
for (i in 1:nreps) {
  xy <- rnorm(2)
  sum <- sum + max(xy)
}
sum/nreps
```

不使用循环，需要更多的内存

```{r}
emax <- function(nreps) {
  x <- rnorm(2*nreps)
  maxxy <- pmax(
    x[1:nreps],
    x[(nreps+1):(2*nreps)]
  )
  return (mean(maxxy))
}
```

```{r}
emax(100000)
```

### 重复运行时获得相同的随机数流

`set.seed()`

```{r}
set.seed(8888)
```

### 扩展案例：组合的模拟

从 20 个任重选出人数分别为 3，4，5 的三个委员会，A 和 B 被选入同一个委员会的概率为多大？

```{r}
sim <- function(nreps) {
  comm.data <- list()
  # 所有模拟共享
  comm.data$count.ab.same.comm <- 0
  
  for (rep in 1:nreps) {
    # 每次模拟的临时变量
    comm.data$whos.left <- 1:20
    comm.data$num.ab.chosen <- 0
    
    comm.data <- choose.comm(comm.data, 5)
    if (comm.data$num.ab.chosen > 0) next
    
    comm.data <- choose.comm(comm.data, 4)
    if (comm.data$num.ab.chose > 0) next
    
    comm.data <- choose.comm(comm.data, 3)
  }
  print(comm.data$count.ab.same.comm / nreps)
}
```

```{r}
choose.comm <- function(com.data, com.size) {
  # 抽样
  committee <- sample(com.data$whos.left, com.size)
  
  # 通过交集求个数
  com.data$num.ab.chosen <- length(intersect(1:2, committee))
  if (com.data$num.ab.chosen == 2) {
    com.data$count.ab.same.comm <- com.data$count.ab.same.comm + 1
  }
  
  com.data$whos.left <- setdiff(com.data$whos.left, committee)
  return(com.data)
}
```

```{r}
sim(100000)
```


